臺灣板橋地方法院民事裁定　九十一年度小上字第二九號
　　上　訴　人　山居生活大廈管理委員會
　　法定代理人　洪榮華
　　被　上訴人　甲○○○
右當事人間請求給付管理費事件，上訴人對於中華民國九十年十一月二十三日本院三
重簡易庭八十九年度重小字第八四三號第一審判決提起上訴，本院裁定如左：
    主      文
上訴駁回。
第二審訴訟費用由上訴人負擔。
    理      由
一、按對於小額程序之第一審判決之上訴，非以其違背法令為理由，不得為之，民事
    訴訟法第四百三十六條之二十四第二項定有明文。依同法第四百三十六條之三十
    二第二項準用同法第四百六十八條、第四百六十九條第一款至第五款之規定，判
    決不適用法規或適用不當，為違背法令；判決有同法第四百六十九條第一款至第
    五款情形之一者，為當然違背法令。是當事人對於小額程序之第一審判決提起上
    訴，如以判決有民事訴訟法第四百六十八條規定不適用法規或適用法規不當為理
    由者，其上訴狀或理由書應有具體之指摘，並揭示該法規之條項或其內容。若係
    成文法以外之法則，應揭示該法則之旨趣。倘為司法院解釋或最高法院之判例，
    則應揭示該判解之字號或其內容。如以民事訴訟法第四百六十九條第一款至第五
    款情形為理由時，其上訴狀或理由書，應揭示合於該條款之事實。上訴狀或理由
    書如未依此項方法表明，或其所表明者，顯與上開法條規定之情形不相合時，即
    難認已對小額程序第一審判決之違背法令有具體之指摘，其上訴自難認為合法。
    又小額訴訟之當事人於第二審程序不得提出新攻擊防禦方法，民事訴訟法第四百
    三十六條之二十八前段復定有明文。
二、本件上訴人對小額程序之第一審判決提起上訴，核其上訴狀所載之上訴理由無非
    係指稱：（一）查原審以「：：：惟查，本件原告尚請求被告繳納八十七年四月
    起至同年八月止之管理費，然前開民國八十七年九月二十七日之規約中，對於管
    理費之收繳，未有溯及既往之約定：：：，故原告：：：即不可採。」，而判決
    上訴人（即原告）不得請求八十七年四月至八月之管理費。（二）惟查，依據山
    居生活大廈守望相助管理委員會章程，該管理委員會係依七十四年十月五日住戶
    大會通過成立，其章程第五條規定「本會所需之經費，由各住戶按期收費，：：
    ：」；且大廈住戶公約第九條亦規定：「大廈維護管理費由住戶分擔：：：。」
    ，可知，本管理委員會早於七十四年即已合法成立，原審法院誤以管理費之收繳
    ，自八十七年九月始開始，恐係誤會。（三）再者，從本管理委員會移交清單第
    三條之交接項目亦明白顯示「本會自七十四年十月一日起至七十七年八月三十一
    日會計傳票、帳單、現金帳冊」，顯見本會自七十四年十月起即已存在之事實暨
    住戶有依規約繳納管理費之實證，準此，被上訴人有繳納八十七年四月至八十七
    年八月管理費之義務，應無疑義。（四）依民事訴訟法第二二二條第二項之規定
    ：「法院依自由心證判斷事實之真偽，不得違背論理及經驗法則。」，第四項亦
    規定：「得心證之理由，應記明於判決。」，最高法院六十九年台上字第七七一
    號判例亦謂：「法院依調查證據之結果，雖得依自由心證，判斷事實之真偽，但
    其為判斷如與經驗法則不符時，即屬於法有違。」，本案原審法院認定上訴人自
    八十七年九月始成立，即與一般人客觀生活經驗不符，實難謂其於法有據云云。
三、經查，上訴人於原審法院審理時所提出之「山居生活大廈規約」，確係上訴人於
　　八十七年九月二十九日所訂定，至於上訴人主張山居生活大廈管理委員會自七十
　　四年間即成立之事實，並未於原審審理時主張，亦未提供相關證據證明之，其於
　　上訴時始為上開主張，並提出「山居生活大廈守望相助管理委員會章程」及「山
　　居生活大廈守望相助管理委員會移交清單」等文件，足見上訴人於第二審程序始
　　提出新攻擊、防禦方法，有違民事訴訟法第四百三十六條之二十八之規定。且依
　　上訴人所指前開上訴意旨，並未具體表明原審判決有何不適用法規、適用法規不
　　當或有民事訴訟法第四百六十九條第一款至第五款之情形，僅係就原審取捨證據
　　、認定事實之職權行使，指摘原判決不當，自難認對該判決之如何違背法令已有
　　具體之指摘。又原審法院認定上訴人自八十七年九月間始成立，何以與一般人客
　　觀生活經驗不符云云，上訴人亦無具體指陳。揆諸首揭說明，應認其上訴為不合
　　法。
四、據上論結，本件上訴為不合法，依民事訴訟法第四百三十六條之三十二第二項、
    第四百四十四條第一項前段、第九十五條、第七十八條，裁定如主文。
中　　　華　　　民　　　國　　九十一　　年　　　四　　　月　　　十　　　日
　　　　　　　　　　　　　　　　　　臺灣板橋地方法院民事第三庭
~B審判長法官　黃麟倫
~B　　　法官　林春長
~B      法官　侯志融
右為正本係照原本作成。
本裁定不得抗告。
中　　　華　　　民　　　國　　九十一　　年　　　四　　　月　　　十　　　日
~B法院書記官　劉昌明
